---
title: "RESOLUCIÓN_PARCIAL"
author: "Pierina Isabel Tuanama Satalaya"
date: "2/8/2021"
output: html_document
---

```{r setup, include=FALSE}
knitr::opts_chunk$set(echo = TRUE)
```

# DESARROLLO

## PARTE 1

**1.Se tiene una variable x (no necesariamente temperatura) que depende de la elevacion.Se sabe que entre los 1000 y 3000 esta variable se ve reducido en 2 unidades cada 500 metros. Entre los 3000 y 4000 metros, varıa en 0.5 unidades, y a una altitud mayor, su valor es constante.Cree una funcion que permita obtener el valor de esta variable,  ́unicamente con el dato de la elevacíon.**
**El valor de la variable x a 1000 metros es de 81.4 unidades**

```{r}
variable <-function(x){
  if( x== 1000){
    a = 81.4
    print(a)
  } else if ( x %in% 1000:1500){
    a = 81.4  
    print(a)
  } else if ( x %in% 1500:2000){
    a = 81.4 - 2 
    print(a)
  } else if (x %in% 2000:2500) {
    a = 81.4 - 4
    print(a)
  } else if (x %in% 2500:3000){
    a = 81.4 - 6
    print(a)
  } else if (x %in% 3000:3500){
    a = 81.4 - 6.5
    print(a)
  } else if (x %in% 3500:4000){
    a = 81.4 - 7
    print(a)
  } else if (x > 4000){
    a= 81.4-7
    print(a)
  } else {
    print("coloque un valor mayor o igual a 1000")
  }
}

```


**2. Resolver el sistema de ecuaciones**

$3a + 2b - 2c  = 0\\2a - 1b + 3c  = 9\\a  + 4b + 2c  = -4$

```{r}
k <- matrix(c(3,2,1,2,-1,4,-2,3,2), ncol=3, nrow=3)
l <- c(0,9,-4)
solve(k,l)
```


## Parte 2

**1. A partir del conjunto de datos:**

Primero debemos cargar la data a trabajar

```{r message=FALSE, warning=FALSE}
library(tidyverse)
data1 <- as_tibble(read.csv("mods_clima_uh.csv"))
```


a.Calcular la precipitacíon acumulada anual (Valores observados) para la cuenca asignada

```{r}

```

## PARTE 3

**1.Se tiene el conjunto de datos de temperatura diaria(periodo 1928 - 2015 ) de ciertas estaciones metereològicas (temperatureDataset.csv), donde cad una de estas estàsn asociadas a un còdigo ùnico(p.eqc00000208). Si existen valores iguales a -99.9, considerarlos como missing values y convertirlos en NA.**

Se solicita:

a.Determine la cantidad de missing values para los años hidrologicos Sep1983-Agos1984 y Sep1997-Agost1998


b.Calcule la serie de tiempo de temperatura mensual ( si el de dias con missing values), en un mes, spera el 5%, la temperatura mensual seria considerado como un NA) mas, identifique,visualmente, osibles atipicos y describa una posible causa.



c.Determine la cantidad de missing values de la serie de tiempo a paso mensial para los años a 2005 y 2010.



d.Cree una funcion que calcule, a partir de los datos de temperatura mensual, la climatologìa (Ene-Dic). Obtener la climatologia para los periodos 1980-1995 y 1996-2010.Plotear sus resultados en una sola gràfica para describir sus diferencias y/o similitudes (entre climatologìas)




e.Plotear (boxplot) la variablidad de los valores mensuales (Ene-Dic) para el periodo 1980-2013 y describirlo correctamente.




