---
title: "RESOLUCIÓN_PARCIAL"
author: "Pierina Isabel Tuanama Satalaya"
date: "2/8/2021"
output:
  html_document: default
  github_document:
    toc: yes
---

```{r setup, include=FALSE}
knitr::opts_chunk$set(echo = TRUE)
```

# DESARROLLO

## PARTE 1

**1.Se tiene una variable x (no necesariamente temperatura) que depende de la elevacion.Se sabe que entre los 1000 y 3000 esta variable se ve reducido en 2 unidades cada 500 metros. Entre los 3000 y 4000 metros, varıa en 0.5 unidades, y a una altitud mayor, su valor es constante.Cree una funcion que permita obtener el valor de esta variable,  ́unicamente con el dato de la elevacíon.**
**El valor de la variable x a 1000 metros es de 81.4 unidades**


```{r}
variable <-function(x){
  if( x== 1000){
    a = 81.4
    print(a)
  } else if ( x %in% 1000:1500){
    a = 81.4  
    print(a)
  } else if ( x %in% 1500:2000){
    a = 81.4 - 2 
    print(a)
  } else if (x %in% 2000:2500) {
    a = 81.4 - 4
    print(a)
  } else if (x %in% 2500:3000){
    a = 81.4 - 6
    print(a)
  } else if (x %in% 3000:3500){
    a = 81.4 - 6.5
    print(a)
  } else if (x %in% 3500:4000){
    a = 81.4 - 7
    print(a)
  } else if (x > 4000){
    a= 81.4-7
    print(a)
  } else {
    print("coloque un valor mayor o igual a 1000")
  }
}

```


**2. Resolver el sistema de ecuaciones**

$3a + 2b - 2c  = 0\\2a - 1b + 3c  = 9\\a  + 4b + 2c  = -4$

```{r}
k <- matrix(c(3,2,1,2,-1,4,-2,3,2), ncol=3, nrow=3)
l <- c(0,9,-4)
solve(k,l)
```


## Parte 2

**1. A partir del conjunto de datos:**

Primero debemos cargar la data a trabajar

```{r message=FALSE, warning=FALSE}
library(tidyverse)
data1 <- as_tibble(read.csv("mods_clima_uh.csv"))
```


a.Calcular la precipitacíon acumulada anual (Valores observados) para la cuenca asignada

```{r}
ppacmu <- data1 %>% dplyr::select(uh_name, bh_month , bh_pc , bh_esc) %>% 
  dplyr::filter(uh_name == "Cuenca Tumbes" , bh_esc == "Observado")%>% 
  summarise(ppacum = sum(bh_pc, na.rm = T))
ppacmu
```

b.Calcular el porcentaje de sesgo (% PBIAS) de los escenarios climàticos(ACCESS, HADGEM2 , MPI) respecto a los datos observados para cada mes ( enero- diciembre) de cada variable, para la cuenca asignada

```{r message=FALSE, warning=FALSE}
data5 <- data1 %>% dplyr::select(uh_name, bh_month , bh_pc , bh_esc)%>% 
  dplyr::filter(uh_name == "Cuenca Tumbes")%>%
  pivot_wider(names_from = "bh_esc", values_from = "bh_pc")
library(hydroGOF)
(OB_ACCES <-pbias(data5$`ACCESS 1.0` , data5$Observado , na.rm = T))
(OB_HadGE <-pbias(data5$`HadGEM2-ES` , data5$Observado , na.rm = T))
(OB_MPIEM <-pbias(data5$`MPI-ESM-LR` , data5$Observado , na.rm = T))

```


c.De la anterior, ¿Cuàl es el escenario climàtico màs preciso? Fundamente su respuesta.

-el modelo mejor estiamdo es el MPI-ESM-LR ya que tiene un valor cercano a 0 que es el optimo pero su valor negativo nos indica una subestimacion del modelo.

d.Graficar, con ggplot2, la precipitaciòn (enero a diciembre) observada y modelo climàticos.

```{r}
data4 <- data1 %>% dplyr::select(uh_name, bh_month , bh_pc , bh_esc) %>% 
  dplyr::filter(uh_name == "Cuenca Tumbes")%>% 
  rename(Cuenca = uh_name , month = bh_month , pp = bh_pc, Escenario = bh_esc)

ggplot(data4, 
       mapping = aes(x = month, 
                     y = pp,
                     color = Escenario))+
  geom_line()+
  geom_point()+
  scale_x_continuous(
    breaks = c(1:12),
    labels = month.abb,
  )+
  theme(
    panel.background = element_rect(fill = "beige"),
    panel.grid.minor = element_line(linetype = "dotted")
  )+
  ggtitle("PRECIPITACION DE ENERO A DICIEMBRE")+
  labs(x = "Meses", 
       y = "Precipitación")


```


## PARTE 3

**1.Se tiene el conjunto de datos de temperatura diaria(periodo 1928 - 2015 ) de ciertas estaciones metereològicas (temperatureDataset.csv), donde cad una de estas estàsn asociadas a un còdigo ùnico(p.eqc00000208). Si existen valores iguales a -99.9, considerarlos como missing values y convertirlos en NA.**

Se solicita:

a.Determine la cantidad de missing values para los años hidrologicos Sep1983-Agos1984 y Sep1997-Agost1998

```{r}
data2 <- as_tibble(read.csv("temperatureDataset.csv", na.strings = -99.9))

data3 <- data2 %>% select(DATE, qc00000805)%>%
  mutate(DATE = as.Date(DATE, format = "%d/%m/%Y"))%>% 
  rename(temp = qc00000805)%>% 
  arrange(DATE)

data3 %>% dplyr::filter(DATE >="1983-09-01" , DATE <="1984-08-31" |DATE >="1997-09-01" , DATE <="1997-09-01") %>% 
  summarise( miss_invalue =sum(is.na(temp)))

```



b.Calcule la serie de tiempo de temperatura mensual ( si el de dias con missing values), en un mes, supera el 5%, la temperatura mensual seria considerado como un NA) mas, identifique,visualmente, posibles atipicos y describa una posible causa.

```{r}
data6 <- data3 %>%  group_by(DATE = str_sub(DATE, 1, 7)) %>% 
  mutate(missVal = sum(is.na(temp)) * 100 / n()) %>%   
  summarize(
    temp = mean(temp , na.rm = T),
    missVal = unique(missVal)
    ) %>% 
  mutate(temp = ifelse(missVal >=5 , NA , temp),
         DATE = as.Date(sprintf("%1$s-01", DATE)),
         month= str_sub(DATE, 6, 7)
         )
data6
summary(data6)
ggplot()+
  geom_boxplot(data6 , mapping = aes( x = month , y = temp , color = month))+
  scale_x_discrete(
    labels = month.abb,
  )+theme(
    panel.background = element_rect(fill = "beige"),
  )
```


c.Determine la cantidad de missing values de la serie de tiempo a paso mensial para los años a 2005 y 2010.

```{r}
data6 %>% dplyr::filter(DATE >="2005-01-01" , DATE <="2010-12-01") %>% 
  summarise( miss_invalue =sum(is.na(temp)))
```


d.Cree una funcion que calcule, a partir de los datos de temperatura mensual, la climatologìa (Ene-Dic). Obtener la climatologia para los periodos 1980-1995 y 1996-2010.Plotear sus resultados en una sola gràfica para describir sus diferencias y/o similitudes (entre climatologìas)

```{r}
prueba1 <- function(data,year1,year2){
  data %>% mutate( año= as.integer(str_sub(DATE, 1,4))) %>% 
    dplyr::filter(año %in% year1:year2) %>% 
    group_by(month) %>% 
    summarise(tempmean =mean(temp,na.rm = T)) %>% 
    mutate(años = sprintf( "%1s - %1s" , year1 , year2))
  }

pur <-prueba1(data6,1980,1995)
par <-prueba1(data6,1996,2010)
ejer_f <-rbind(pur,par)

ggplot(ejer_f, 
       mapping = aes(x = month, 
                     y = tempmean,
                     group=años,
                     color= años))+
  geom_line()+
  geom_point()+
  scale_x_discrete(
    labels = month.abb,
  )+
  theme(
    panel.background = element_rect(fill = "beige"),
    panel.grid.minor = element_line(linetype = "dotted")
  )+
  ggtitle("Climatologia")+
  labs(x = "Meses", 
       y = "Temperatura (ºC)")
```



e.Plotear (boxplot) la variablidad de los valores mensuales (Ene-Dic) para el periodo 1980-2013 y describirlo correctamente.

```{r}
ejer_3e <-data6 %>% filter( DATE >="1980-01-01" & DATE <= "2013-12-1")
ggplot()+
  geom_boxplot(ejer_3e, mapping = aes( x = month , y = temp , color = month))+
  scale_x_discrete(
    labels = month.abb,
  )+theme(
    panel.background = element_rect(fill = "beige"),
  )
```



